臺灣嘉義地方法院刑事判決　　　　　　　　　　　　　　　九十三年度易字第五號
　　公　訴　人　臺灣嘉義地方法院檢察署檢察官
　　被　　　告　甲○○
右列被告因傷害等案件，經檢察官聲請簡易判決處刑（九十二年度調偵字第四六○號
），本院改依通常訴訟程序判決如左：
    主  文
甲○○被訴傷害部分公訴不受理，被訴妨害自由部分無罪。
    理  由
壹、公訴不受理部分
  一公訴意旨：
    (一)被告甲○○於民國九十二年八月十日下午三時許，在嘉義市○區○○○街一○○號六樓之三，以告訴人即其職員乙○○侵吞公款為由，夥同真實姓名年籍不
      詳之成年男子數人，基於普通傷害之犯意聯絡，推由該數名男子出手毆打告訴
      人，致告訴人受有左上臂挫傷腫痛、左前臂多處淺擦傷、右手肘及右手第四指
      腫痛挫傷、左膝挫傷等傷害。
    (二)被告所為，涉有刑法第二百七十七條第一項之傷害罪嫌。
  二本院之判斷：
    (一)按告訴乃論之罪，告訴人於第一審辯論終結前得撤回其告訴，又告訴經撤回者
      ，應諭知不受理之判決，刑事訴訟法第二百三十八條第一項、第三百零三條第
      三款分別定有明文。
    (二)經查，公訴意旨認被告所犯刑法第二百七十七條第一項之傷害罪嫌，依同法第
      二百八十七條前段規定，須告訴乃論。茲告訴人業於九十三年一月二十九日當
      庭以言詞撤回本件傷害告訴（本院第五號卷第十六頁），依上揭法條規定，自
      應諭知不受理之判決。
貳、無罪部分
  一公訴意旨：
    (一)被告於前揭時地，亦以告訴人侵吞公款為由，夥同上開成年人，基於使人行無
      義務之事之犯意聯絡，推由彼等強迫告訴人簽發面額新臺幣（下同）三萬零五
      百元之本票一紙，而使告訴人行無義務之事。
    (二)被告所為，涉有刑法第三百零四條第一項之妨害自由罪嫌。
  二公訴意旨所憑論據：
    (一)右揭犯罪事實，業據告訴人乙○○指訴歷歷，並經在場證人丙○○結證屬實，
      且有診斷證明書一紙在卷可稽。
    (二)被告辯稱是因告訴人向伊借了一千五百元，事後竟然否認且態度蠻橫，才動手
      打他，後來兩人互毆云云，無非卸責之詞，尚難採信。
  三本院之判斷：
    (一)按犯罪事實應依證據認定之，無證據不得認定犯罪事實；又不能證明被告犯罪
者，應諭知無罪之判決，刑事訴訟法第一百五十四條第二項、第三百零一條第
      一項分別定有明文。
    (二)訊據被告堅決否認有何妨害自由犯行，辯稱：沒有逼乙○○簽本票，乙○○和
      丙○○是好朋友等語。
    (三)經查：
      1.公訴人認被告強制告訴人簽發本票，惟並未舉證證明該本票確實存在，本院
        依職權飭警執行搜索被告住所，亦未發見該紙本票，有本院搜索票、嘉義市
        警察局搜索筆錄與無應扣押之物證明書可稽（本院第一五三五號卷第十一至
        十三頁），則告訴人是否確曾簽發本票交付被告，已非無疑。
      2.證人即告訴人於本院雖結證稱係被告夥同數人強迫其簽發本票，當時證人丙○○在客廳（本院第五號卷第三二至三五頁），證人丙○○於本院亦結證稱
        案發時地，伊在客廳，被告與告訴人在房間內，被告帶來的人拿本票到房間
        ，後來又出來拿印泥，有人要告訴人簽本票後才放他走，伊隱約看到被告要
        告訴人簽本票、告訴人在房間捺指印，被告後來拿著本票出來，面額三萬零
        五百元（本院第五號卷第六二至六八頁），惟告訴人前於本院則陳稱證人丙○○並沒有看到簽本票過程，他只看到被告拿本票簿到樓上（本院第一五三
        五號卷第十七頁），二人所言關於何人攜帶本票前來以及丙○○目睹情節，
        均有出入。
      3.證人丙○○於警詢中證稱在場十餘名男子圍毆告訴人後，就將房門關起來，
        伊在客廳無法看到後來的情形，事後才看到被告出來時手拿本票（警卷第六
        頁反面至第七頁正面），於檢察官偵查中則改稱被告帶來之人出去拿本票後
        ，房間就沒有關（第六○二○號偵查卷第九頁），前後已有扞格，尤與該證
        人於本院證稱隱約看到簽發本票、捺指印過程一節矛盾。
      4.證人丙○○既自承未經手該紙本票，也不知面額如何計算得來（本院第五號
        卷第六七頁），告訴人復坦認證人丙○○係其友人（本院第一五三五號卷第
        十七頁），衡情被告苟有強逼告訴人簽發本票行為，亦不可能於得逞後將本
        票提交證人丙○○觀覽或告知面額，詎證人竟知悉面額確為三萬零五百元，
        諒係得自告訴人之傳聞，尚非可信。
      5.告訴人提出之診斷證明書縱能證明其有受傷之事實，亦不能以此證明遭被告
        強制簽發本票。
      6.綜上所述，告訴人指訴之本票既不存在，且告訴人與證人丙○○所供關於被
        告強制告訴人簽發本票過程不相一致，證人丙○○於警訊及本院之證述並有
        矛盾之處，診斷證明書也無從證明該等情節，則被告是否確有公訴意旨所指
        之妨害自由犯罪事實，即不能證明，所辯應值採信。公訴人所舉證據既不足
        以證明被告犯罪，此外本院復查無其他證據證明被告確有公訴人所指妨害自
        由犯行，不能證明犯罪，自應諭知被告無罪之判決。
據上論斷，應依刑事訴訟法第四百五十二條、第三百零三條第三款、第三百零一條第
一項，判決如主文。
本案經檢察官朱介斌到庭執行職務。
中      華      民      國    九十三    年      四      月     十二     日
                                      臺灣嘉義地方法院刑事第二庭
                                          審判長法  官  許  兆  慶
                                                法  官  林  坤  志
                                                法  官  廖  政  勝
右正本證明與原本無異。
如不服本判決，應於判決送達後十日內向本院提出上訴狀( 應附繕本 )。告訴人或被
害人如對於本判決不服者，應具備理由請求檢察官上訴，其上訴期間之計算係以檢察
官收受判決正本之日期為準。
中      華    民      國    九十三    年      四      月     十二     日
                                                書記官  陳  湘  蓉
